【裁判字號】    88,易,718
【裁判日期】    890106
【裁判案由】    違反動產擔保交易法
【裁判全文】
台灣苗栗地方法院刑事判決                          八十八年度易字第七一八號
    公  訴  人  臺灣苗栗地方法院檢察署檢察官
    被      告  甲○○
右列被告因違反動產擔保交易法案件，經檢察官聲請以簡易判決處刑（八十七年度偵
字第四九一四號），本院認係不得以簡易判決處刑，改為通常程序後，判決如左：
    主  文
甲○○動產擔保交易之債務人，意圖不法之利益，將標的物遷移，致生損害於債權人
，處拘役參拾日，如易科罰金以參佰元折算壹日。
    事  實
一、甲○○於民國八十六年十二月十八日，依動產擔保交易法以分期付款附條件買賣
    方式，向福灣企業股份有限公司（下稱福灣公司）購買福特牌，車號Ｗ五─三二
    二六號之自用小客車乙輛，為動產擔保交易之債務人，雙方約定總價款為新台幣
    （下同）七十三萬二千九百七十六元，除頭期款為一萬元外，餘分四十八期付清
    ，每月每期繳付一萬五千零六十二元，並約定車輛停放地點為苗栗縣竹南鎮○○
    ○街九十七巷二號甲○○住處，債務人不得將標的物遷移或為其他處分。詎甲○
    ○自八十七年七月二十日第七期起即拒不繳款，尚欠六十三萬二千六百零四元未
    付，並意圖不法利益將上開自用小客車遷移至苗栗縣或台中市之不詳地點，致生
    損害於債權人福灣公司。迨八十七年十一月十四日，始為福灣公司之法務人員李
    國慶在苗栗縣竹南鎮○○路邊尋獲該車。
二、案經福灣公司訴請臺灣苗栗地方法院檢察署檢察官偵查起訴。
    理  由
一、訊據被告甲○○坦承有於上開時地依動產擔保交易法附條件買賣之方式，向福灣
    公司購買車號Ｗ五─三二二六號自用小客車乙輛，為動產擔保交易之債務人，雙
    方約定總價款為七十三萬二千九百七十六元，除頭期款一萬元外，餘分四十八期
    付清，每月每期繳付一萬五千零六十二元，並約定車輛停放地點為苗栗縣竹南鎮
    ○○○街九十七巷二號其住處，伊不得將標的物遷移或為其他處分，伊自八十七
    年七月二十日第七期起即未付款，尚欠六十三萬二千六百零四元，後該車於八十
    七年十一月十四日在苗栗縣竹南鎮○○路邊為福灣公司之人取回等情不諱。核與
    告訴代理人張鴻常、乙○○指訴之情節相符，並有附條件買賣合約書及設定登記
    申請書各一份在卷可稽。惟被告矢口否認有何違反動產擔保交易法之犯行，辯稱
    ：伊係將該自用小客車停放在住家之地下室停車場，車子被尋獲之地點是因伊在
    該處做生意，雖伊曾將車子借給他人，但有將此事告知福灣公司，並未將車遷移
    不明云云。經查：福灣公司之法務即証人李國慶在檢察官偵訊時証稱：自八十七
    年十月十五日至十一月初，到被告住所找被告多次都未找到被告，有時留字條，
    被告亦未與其連絡，去時都未看到車子，後在八十七年十一月初，伊問被告車在
    何處，被告稱借給其弟開到台中，問其弟之連絡方式，被告稱無法找到他，顯不
    合常理，後於八十七年十一月十四日在竹南鎮○○路邊看到那部車才將車取回（
    見偵卷第十七頁反面）。雖被告稱未繳款後有主動告知福灣公司車在何處，惟此
    為告訴代理人乙○○所否認（見本院八十八年十二月二十三日筆錄）。且被告自
    承無法提出証據以實其說（見本院八十八年十一月二十三日筆錄）。衡情，若被
    告確有告知福灣公司該車在何處，福灣公司焉會在取回前均無法找到該車？另被
    告稱未繳款後車均停在其住處之地下室停車場（見本院八十八年十一月二十三日
    筆錄），惟若係如此，何以福灣公司派人去找均無法找到該車（見本院同上日筆
    錄）？且乙○○在本院訊問時陳稱：被告不繳款後，原先之法務記載被告下落不
    明，開庭亦未到，我們連絡的流程是先打電話，再寄存証信函及信件，並在被告
    住處附近找車子，至少有三、四次，且尋車之時間白天、晚上都會去看（見本院
    八十八年十二月二十三日筆錄）。況被告自承將車停在其住處之地下室停車場並
    無証據可証明（見本院同上日筆錄）。再者，被告自承將車停在苗栗縣竹南鎮○
    ○路邊，未告訴福灣公司，且車確曾借人開去台中（見本院同上日筆錄）。足見
    被告確有將該自用小客車遷移。且被告拒不繳付分期款，復不將車交還福灣公司
    ，意圖不法之利益，致福灣公司受有損害。所辯顯不足採信，本件事証明確，被
    告犯行應堪認定。
二、核被告所為，係犯動產擔保交易法第三十八條之將標的物遷移罪。爰審酌被告之
    素行、犯罪之手段、所生危害及犯後否認犯行，且未賠償被害人損害之態度等一
    切情狀，量處如主文所示之刑，並諭知易科罰金之折算標準。
據上論斷，應依刑事訴訟法第四百五十二條、第二百九十九條第一項前段、動產擔保
交易法第三十八條、刑法第十一條前段、第四十一條、罰金罰鍰提高標準條例第一條
前段、第二條，判決如主文。
中      華      民      國       八十九       年    一    月      六    日
                                 台灣苗栗地方法院刑事庭
                                     法  官  劉  興  浪
右正本證明與原本無異。
如不服本判決，得於判決送達後十日內向本院提起上訴（須附繕本），上訴於台灣高
等法院台中分院。
                                     書記官  劉  秋  雯
中      華      民      國      八十九        年    一    月      六    日
參考法條
動產擔保交易法第三十八條：動產擔保交易之債務人，意圖不法之利益，將標的物遷
                          移、出賣、出質、移轉、抵押為其他處分，致生損害於
                          債權人者，處三年以下有期徒刑、拘役或科或併科六千
                          元以下之罰金。


司法院資訊處製作；財團法人民間司法改革基金會備份。
